臺灣高等法院花蓮分院刑事判決　　　　　　　　　九十三年度上更(一)字第一號
　　上訴人即被告　己○○
　　選任　辯護人　張秉正律師
　　上訴人即被告　甲○○
　　指定　辯護人　庚○○律師
右上訴人即被告因瀆職案件，不服臺灣花蓮地方法院八十八年度訴字第一一七號中華
民國九十一年九月三十日第一審判決（起訴案號：臺灣花蓮地方法院檢察署八十七年
度偵字第三三六六號），提起上訴，本院判決後，由最高法院發回更審，本院更為判
決如左：
    主  文
原判決關於己○○、甲○○部分均撤銷。
己○○、甲○○共同連續依據法令從事公務之人員，利用職務上之機會，詐取財物，
己○○處有期徒刑玖年，褫奪公權伍年；甲○○累犯，處有期徒刑拾年，褫奪公權陸
年。偽造之乙○○、陳月琴、辛○○及曾裕楨國民身分證各壹張，偽造之乙○○、陳
月琴、辛○○及曾裕楨印章各壹枚，附表一至八所示偽造之乙○○、陳月琴、辛○○
、曾裕楨署押及印文，均沒收。己○○、甲○○共同犯罪所得財物新台幣壹仟零肆拾
萬玖仟捌佰柒拾玖元，應予追繳，其中新台幣肆百萬元應發還被害人中華郵政股份有
限公司花蓮舊車站郵局，其餘發還被害人中華郵政股份有限公司花蓮戊○○○，如全
部或一部無法追繳時，應以其財產抵償之。
    事  實
一甲○○（曾於民國八十七年五月十八日受有期徒刑易科罰金執行完畢）於民國（下
  同）八十七年一月間與兩名不詳真實姓名成年男子（其中之一自稱「陳家昇」，另
  一自稱姓「曾」）及三名不詳真實姓名成年女子（以下分別稱為甲女、乙女、丙女
  ）共謀向郵局詐領客戶之定期存款，乃要求當時任職花蓮郵局第四支局即北埔支局
  （現已改制為「中華郵政股份有限公司花蓮北埔郵局」）業務佐之友人己○○提供
  定期存款客戶之詳細資料。己○○為依據法令從事公務之人，竟仍與渠等共同意圖
  為自己不法之所有，基於概括之犯意聯絡，由己○○利用其職務上之機會取得郵政
  定期儲金存款客戶乙○○、陳月琴、辛○○詳細資料（包括姓名、存款金額、存單
  號碼、存款及到期日期等）後，將之交由甲○○轉交「陳家昇」或「曾姓」男子於
  不詳地點偽造乙○○、陳月琴、辛○○三人之國民身分證，再交由甲○○利用花蓮
  市○○路某不知情刻印店偽刻該三人印章後，連續為下列詐取財物之行為：
  (一)甲○○於八十七年二月四日駕駛汽車載甲女前往北埔郵局，由甲女持偽造之乙○○國民身分證及偽刻之乙○○印章假冒乙○○向該郵局承辦人員詐稱：伊存在該
    局面額新台幣（下同）三百萬元之郵政定期儲金存單遺失，並當場以乙○○之名
    義偽填「郵局存單掛失止付申請書」、「郵政定期儲金儲戶申請變更帳戶事項申
    請書」（背面為更換事項記要）及「掛失補副帳戶新舊帳號通知聯」，並於其上
    偽造乙○○之署押及加蓋偽造之乙○○印章（詳如附表一所示）而偽造該等私文
    書，再持以交予承辦人員辦理補發乙○○之郵政定期儲金存單、印鑑變更及轉存
    至花蓮郵局，使承辦人員將乙○○定期存單掛失補副、更換印鑑及轉存等不實之
    事項登載於其職務上所掌管之電腦電磁紀錄內後，再交付新的乙○○郵政定期儲
    金存單一紙予甲女。甲女旋於同年月七日搭乘甲○○所駕駛之汽車至花蓮郵局（
    改制後為中華郵政股份有限公司國安郵局），持補發之乙○○郵政定期儲金存單
    、偽造之乙○○國民身分證及前述由甲○○偽刻之乙○○印章向承辦人員辦理定
    期存單質押借款，致承辦人員陷於錯誤，而貸與現金二百七十萬元，且將乙○○
    定存單質押借款之不實事項登載於其職務上所掌之電腦電磁紀錄內，足以生損害
    於乙○○及郵局管理定期存款帳戶資料之正確性。
  (二)「曾姓」男子於八十七年五月十二日持其於不詳時地偽造之曾裕楨國民身分證及
    印章前往花蓮郵局第十九支局（即中山路支局，改制後為中華郵政股份有限公司
    中山路郵局）辦理開戶，偽填曾裕楨名義之郵政存簿儲金立帳申請書，並在該申
    請書正面及背面加蓋偽造之曾裕楨印章各一枚（如附表二所示）而偽造該私文書
    ，交予承辦人員而行使之，使承辦人員將曾裕楨開戶之不實事項登載於其職務上
    所掌管之電腦電磁紀錄內，並發給存摺一本予「曾姓」男子，足以生損害於曾裕
    楨及郵政管理之正確性。「曾姓」男子旋即於翌日（即同年月十三日）持該存摺
    至北埔郵局向己○○辦理存摺換簿後，將新的存摺及偽造之曾裕楨印章交由乙女
    ，乙女並於同日搭乘甲○○所駕駛之汽車前往花蓮郵局第一支局（即舊車站支局
    ，改制後為中華郵政股份有限公司花蓮舊車站郵局），持偽造之陳月琴國民身分
    證及前述由甲○○偽造之陳月琴印章，假冒陳月琴向承辦人員詐稱：伊存於該局
    面額四百萬元之郵政定期儲金存單遺失，並當場偽填「郵政存單掛失止付申請書
    」、「郵政定期儲金儲戶申請變更帳戶事項申請書」（背面為更換事項記要）及
    「掛失補副帳戶新舊帳號通知聯」，並於其上偽造陳月琴之署押及加蓋偽造之陳
    月琴印章（如附表三所示）而偽造該等私文書，交予承辦人員辦理補發陳月琴之
    郵政定期儲金存單及印鑑變更而行使之，使承辦人員將陳月琴定期存單掛失補副
    、更換印鑑等不實之事項登載於其職務上所掌管之電腦電磁紀錄內，並交付新的
    陳月琴郵政定期儲金存單一紙予乙女。乙女復於同年月二十日搭乘甲○○所駕駛
    之汽車前往舊車站郵局，持補發之陳月琴郵政定期儲金存單、偽造之陳月琴國民
    身分證及陳月琴印章向承辦人員辦理定期存款提前解約，除偽填「郵政定期儲金
    本息轉存申請書」及在其上加蓋偽造之陳月琴印章外，並在補發之陳月琴郵政定
    期儲金存單背面偽造陳月琴之署押及蓋上偽造之陳月琴印章（如附表四所示）而
    偽造該等私文書，再交予承辦人員而行使之，致承辦人員陷於錯誤而將陳月琴解
    約等不實事項，登載於其職務上所掌管之郵局電腦電磁紀錄內，並交付面額四百
    萬元之郵局支票一紙（票號Ｄ0000000）予乙女。乙女旋在支票背面偽造
    曾裕楨之署押後，將支票及偽造之曾裕楨存摺及印章交予甲○○，甲○○隨即於
    同日填寫曾裕楨之郵政存簿儲金存款單及郵政存簿儲金提款單，並在提款單上蓋
    上偽造之曾裕楨印章（如附表五所示）而偽造提款單，再交予承辦人員而行使之
    ，使承辦人員將存、提款四百萬元之不實事項，登載於其職務上所掌管之電腦電
    磁紀錄內，並交付四百萬元予甲○○，足以生損害於陳月琴、曾裕楨及郵局管理
    定期存款帳戶資料之正確性。
  (三)丙女於八十七年八月十八日（起訴書誤載為五月十八日）搭乘甲○○所駕駛之汽
    車前往花蓮郵局第六支局（即新城支局，改制後為中華郵政股份有限公司花蓮戊○○○），由甲○○另利用不知情之張姍怡（業經原審判決無罪確定）陪同丙女
    ，持偽造之辛○○國民身分證及前述由甲○○所偽造之辛○○印章假冒辛○○向
    承辦人員詐稱：伊（起訴書誤載為陳月琴）存於該局面額四百八十二萬元及一百
    五十八萬九千八百七十九元之郵政定期儲金存單二紙遺失，並當場偽填「郵局存
單掛失止付申請書」、「郵政定期儲金儲戶申請變更帳戶事項申請書」（背面為
    更換事項記要）及「掛失補副帳戶新舊帳號通知聯」各二紙，並於其上偽造辛○○之署押及加蓋偽造之辛○○印章（如附表六所示）而偽造該等私文書，再交予
    承辦人員辦理補發辛○○之郵政定期儲金存單及印鑑變更而行使之，使承辦人員
    將辛○○定期存單掛失補副、更換印鑑等不實之事項登載於其職務上所掌管之電
    腦電磁紀錄內，並補發新的辛○○郵政定期儲金存單二紙予丙女。丙女復於同年
    月二十日再搭乘甲○○所駕駛之汽車往中山路郵局持補發之辛○○郵政定期儲金
    存單、偽造之辛○○國民身分證及辛○○印章，並偽填「郵政定期儲金整存整付
    指定續存局通知單」二份，再於其上加蓋偽造之辛○○印章（如附表七所示）而
    偽造該等私文書，再交予承辦人員將兩筆定期存款轉存至中山路郵局而行使之，
    使承辦人員將該不實之事項登載於其職務上所掌管之郵局電腦電磁紀錄內。同年
    八月二十五日上午十一時十分許，丙女復搭乘甲○○之自小客車前往中山路郵局
    ，由不知情之張姍怡陪同，持補發之辛○○郵政定期儲金存單、偽造之盧月琴國
    民身分證及辛○○印章向承辦人員辦理定期存款提前解約，並在補發之辛○○郵
    政定期儲金存單二紙背面偽造辛○○之署押及蓋上偽造之盧月琴印章（如附表八
    所示）而偽造該等私文書，再持以交付承辦人員而行使之，致承辦人員陷於錯誤
    而將辛○○解約之不實事項登載於其職務上所掌管之郵局電腦電磁紀錄內，並交
    付現金六百四十萬九千八百七十九元予丙女，足以生損害於辛○○及郵局管理定
    期存款帳戶資料之正確性。
二嗣因被害人辛○○於八十七年八月三十一日上午九時三十分許持其郵政定期儲金存
  單至戊○○○欲辦理借款事宜時，發覺其定期存款已遭人盜領，經承辦員警循線追
  查後發覺上情。
三案經花蓮縣警察局移送臺灣花蓮地方法院檢察署檢察官偵查起訴。
    理  由
一訊據被告己○○除坦承其曾於八十七年八月二十五日攜帶甲○○所交付現金三百萬
  元前往國安郵局，由賴志凱償還先前以補發之乙○○郵政定期儲金存單質借之二百
  七十萬元及利息後，返回北埔郵局以乙○○名義偽造「郵政定期儲金整存整付指定
  續存局通知單」，將該筆定期存款再轉存回北埔郵局等情（此部分犯行已經本院前
  審判決確定），惟矢口否認其提供郵局定期存款客戶乙○○、陳月琴、辛○○等人
  之定期存款資料給被告甲○○等人之事實，並辯稱：甲○○於八十七年一月初有拿
  一張單子給伊看，上面有記載姓名、身分證及存單號碼，甲○○問伊願不願意配合
  他盜領存款，當時伊予以拒絕，嗣後伊於八十七年五月初自同事口中得知北埔郵局
  有被盜領定期存款，伊就開始找甲○○，伊於五月中旬找到甲○○時，伊才知道甲○○有盜領乙○○的二百七十萬元，因伊與甲○○認識，且郵局中只有伊交往複雜
  ，伊怕受到連累，就叫甲○○還錢，後來甲○○才在八月底拿錢給伊就前述以乙○○名義所質借之二百七十萬元辦理還款，甲○○等人所取得之定期存款客戶資料並
  非伊所提供，除非有身分證和定期存款單號碼，才可在郵局櫃檯人員之電腦查到客
  戶之定期存款資料，否則要在後線即局長之電腦，才能查得客戶之定期存款資料，
  伊沒有提供任何客戶之資料給甲○○，伊並未參與本件盜領存款云云。訊據被告甲○○對右揭其與二名男子及三名女子共組盜領集團盜領郵局定期存款客戶乙○○、
  陳月琴、辛○○存款之事實，均坦承不諱，惟否認其自被告己○○處取得乙○○、
  陳月琴、辛○○之定期存款資料部分之事實，並辯稱：乙○○、陳月琴、辛○○等
  人之定期存款資料是「陳家昇」、「曾姓」所提供，並非被告己○○，被告己○○
  並未參與盜領定期存款云云。
二經查：
  (一)被告己○○自八十五年年底起，任職花蓮郵局新城北埔支局業務佐，為依據法令
    從事公務之人，業經其供陳在卷（見本院上訴卷第一三六頁筆錄），且有卷附之
    台灣北區郵政管理局八十九年十二月一日人八八字第一六六００一－００四號函
    （見原審卷(一)第一二七頁）可稽。
  (二)被告甲○○於右揭時地與「陳家昇」、「曾姓」兩名男子及甲女、乙女、丙女等
    人共同偽造乙○○、陳月琴及辛○○身分證、印章，以定期存單掛失補副、更換
    印鑑、存單質借、存款轉存、解約及提領等偽造文書等方式向郵局詐取定期儲金
    存單客戶乙○○、陳月琴及辛○○之定期存款等情，業據被告甲○○於偵審中一
    再坦承在卷，核與被害人乙○○、辛○○之指訴及證人即被害人陳月琴之父丙○○、證人張珊怡所證情節相符。且有以乙○○名義偽造之郵局存單掛失止付申請
    書、郵政定期儲金儲戶更換印鑑申請書、掛失補副帳戶新舊帳號通知聯、偽造曾
    裕楨名義之郵政存簿儲金立帳申請書、偽造陳月琴名義之郵局存單掛失止付申請
    書、郵政定期儲金儲戶更換印鑑申請書、掛失補副帳戶新舊帳號通知聯、郵政定
    期儲金本息轉存申請書、補發之陳月琴郵政定期儲金存單、票號Ｄ000000
    0之郵局支票、曾裕楨之郵政存簿儲金存款單及提款單、偽造辛○○名義之郵局
    存單掛失止付申請書、郵政定期儲金儲戶更換印鑑申請書、掛失補副帳戶新舊帳
    號通知聯、郵政定期儲金整存整付指定續存局通知單、補發之辛○○郵政定期儲
    金存單等附卷可證。
  (三)被告甲○○從詐得之辛○○存款中拿出三百萬元交由被告己○○攜往花蓮郵局（
    即國安郵局），利用不知情之賴志凱償還先前以乙○○郵政定期儲金存單質借之
    二百七十萬元及利息，使承辦人員將該不實之事項登載於其職務上所掌管之郵局
    電腦電磁紀錄內，被告己○○返回北埔郵局後，再偽填郵政定期儲金整存整付指
    定續存局通知單，並於其上加蓋偽造之乙○○印章偽造該私文書，將乙○○之定
    期存款轉存至北埔郵局，並自行將乙○○定期存款轉存之不實事項登載於其所掌
    管郵局電腦電磁紀錄內等情，亦為被告甲○○及己○○供承無訛，且經同案已確
    定之被告賴志凱證述屬實，復有郵政定期儲金存單質押貸款存證及偽造乙○○名
    義之郵政定期儲金整存整付指定續存局通知單在卷足憑（此部分犯罪已經本院前
    審判決確定）。
  (四)查中華郵政業務自八十二年十月十二日啟用第二代電腦整合連線作業系統後，各
    郵局窗口承辦儲匯業務之人員只要有客戶之身分證號碼，即可查得客戶在全國各
    郵局之存款等資料，查詢範圍沒有限制等情（見原審卷(二)第三四、三五頁筆錄）
    ，已經證人即八十七年間曾任北埔郵局支局長之鄭重男於原審供陳明確。另證人
    即府前路郵局局長丁○○亦於本院前審證稱：櫃檯人員之電腦只能查得客戶之存
    摺資料，後線之電腦即主管之電腦只要有客戶之身分證號碼，就可以查出客戶在
    全國各郵局之定期存款相關資料，櫃檯人員要去後線電腦查詢資料，因為沒有登
    記，主管沒有那麼多時間去逐筆查證，所以櫃檯人員看後線資料是很方便容易的
    等語（見上訴卷(一)第一二一至一二四頁筆錄）。再參照取得他人身分證字號之管
    道非只一端，相對於取得郵局定期存款戶之詳細資料而言，顯然較為容易。且被
    告己○○、甲○○及本案被害人乙○○、陳月琴及辛○○等人均係花蓮縣在地之
    縣民，有渠等之身分及年籍資料可稽（身分證均係Ｕ開頭），任何人只要存心犯
    罪，利用各種不同之機會（包括所有人際網絡）探知他人之身分證統一編號，十
    分容易，此乃吾人日常生活經驗中已知之事實，故被告己○○運用自己或他人所
    探知之身分證統一編號資料，進一步利用其職務上使用郵局電腦（前端電腦或後
    線電腦）之機會，查知特定人之定期存款詳細資料，顯然並非難事。至被告己○○雖於偵查中辯稱：「我事後想起，有女孩子打電話來找我，說出她的名字、身
    分證號碼、存單號碼後，問我這筆錢，她的存單遺失了，有無被領走，我就幫她
    查，我們的業務上可以做這種電話回答。而且，恰好有三個女孩子來問過，我事
    後想起金額跟被盜領的金額差不多，我記得第一個問的就是三百萬沒錯。」「這
    些人打電話來都指名要找廖先生」（見偵查卷第四五頁背面、四六頁筆錄），並
    不否認伊曾經以郵局電腦查知被害人乙○○、陳月琴、辛○○等人定期存款資料
    之事實，其雖否認其曾將前開定期存款資料提供給前開詐欺集團之成員使用，惟
    如果該詐欺集團所持有之定存資料確係由化名「陳家昇」、「曾姓」之人所提供
    ，若欲進一步確認，只需向提供定存資料之人查詢即可，何須打電話到郵局查詢
    ？且如果被告己○○前揭辯解屬實，打電話之女子已經提供可資查詢之充分資料
    ，依郵局規定，任何櫃檯人員皆可代為查詢定存資料，為何打電話之女子均指名
    被告己○○代為查詢（依被告之供述，當時北埔支局櫃檯人員有共三位）？被告
    己○○前揭辯解於情理顯然有悖。又己○○如未參與詐領乙○○等人之存款，其
    於知悉甲○○詐領二百七十萬元後，縱因顧念好友情誼而未予舉發，惟其本身既
    未參與其事，心胸坦蕩，何須擔心遭受連累？且即使恐因作案者係自己友人而遭
    受誤會，督促被告甲○○還款即為已足，何以親自出面以偽造文書之方式替陷其
    於不義之犯罪者還款？況前述詐欺集團中之「曾姓」男子甫於八十七年五月十二
    日在花蓮郵局中山路支局假冒曾裕禎名義領取存摺，旋即於次日即五月十三日前
    往被告己○○所任職之北埔支局換摺，如果該「曾姓」男子所持有之存摺確因大
    雨淋溼而有必要更換，為何捨辦理開戶之花蓮市○○路郵局而不就，反而特地前
    往位於花蓮縣新城鄉被告己○○所任職之北埔支局指定被告己○○為其更換？再
    經本院電請中央氣象局花蓮氣象站提供「八十七年五月十三日逐日逐時氣象資料
    」顯示當天在郵局正常上班時間下午五時以前（被告己○○稱該郵局下午五時下
    班，無夜間郵局─見本院更(一)卷第一五七頁），北埔支局所在之新城鄉並未下雨
    （見本院更(一)卷第一六八頁），亦堪見被告於原審及本院審理時所稱：因五月十
    三日當日下大雨，有一名男子拿一本淋溼的存摺要求換簿，伊係基於職務為其更
    換一節，顯與事實不符。被告己○○未依郵局換簿規定為前開詐欺集團提供換簿
    協助，亦堪認定。苟被告己○○與前開詐欺集團之成員均不相識，對渠等之犯罪
    行為俱不知情，為何會有違反郵局作業規定對詐欺集團提供協助之作為？又被告
    己○○於八十七年九月四日向前郵政總局所提出之「報告」中稱：是被告甲○○
    於八十七年八月二十五日叫小弟攜帶乙○○的所有定存資料（包括印鑑、存單、
    轉移單），要求伊將該定存轉回北埔支局（即四支），伊才知道被告甲○○冒領
    得手，事後該小弟再將存單及印鑑取回，且被告甲○○於二十六日交付伊一支手
    錶「封口」，有該報告影本附卷可資佐證（見本院更(一)卷第九七至九九頁），其
    此部分陳述核與其嗣後於原審及本院審理中所辯：伊於八十七年五月初就已經知
    道北埔支局被盜領定期存款，伊就開始找被告甲○○，五月中旬找到時，伊才知
    道甲○○盜領二百七十萬元，伊怕受到連累，就叫他還錢，後來甲○○才在八月
    底拿錢給伊，拜託伊去還等情不符。且被告己○○前述八十七年九月四日之「報
    告」中稱被告甲○○係於八十七年八月二十六日送伊金錶「封口」，惟其嗣後則
    於偵審中則一再稱是因伊在被告甲○○及鄭永源所涉及之槍擊案中作證，被告甲○○為表感謝而於八十七年五、六月間所贈送，前後就被告甲○○贈送金錶之時
    間及緣由均大不相同。衡諸常情，接受他人贈送貴重金錶，並非尋常之事，贈送
    者與受贈者間，對贈送之動機必然瞭然於胸，並無錯認之可能，乃被告己○○就
    此竟有前後不同之陳述，足見其對被告甲○○贈與金錶之真正原因並未吐實，苟
    被告己○○與被告甲○○間係一般友人間之正常交往，為何會有如此曖昧不明之
    贈與行為發生？綜合以上間接事實，已經足以證明被告己○○參與本案犯罪，被
    告甲○○等人所持用之定期存款戶資料確係被告己○○提供無疑。被告己○○、
    甲○○否認被告己○○參與本案犯罪之辯解，俱不足採信。本案事證已經明確，
    被告己○○、甲○○之犯行，均堪認定。
三核被告己○○、甲○○與「陳家昇」、「曾姓」及甲女、乙女、丙女等成年人共同
  以偽造身分證、印章、辦理定期存單掛失補副、更換印鑑、存單質借、存款轉存、
  解約及提領等偽造文書之方式，向郵局詐取定期儲金存戶乙○○、陳月琴及辛○○
  定期存款之行為，均係犯貪污治罪條例第五條第一項第二款之利用職務上之機會詐
  取財物罪、刑法第二百十六條、第二百十條、第二百十二條之行使偽造私文書罪、
  行使偽造特種文書罪及第二百十四條、第二百二十條之使公務員登載不實罪。被告
  甲○○雖非依據法令從事公務之人員，惟其與具有公務員身分之被告己○○共同實
  施犯罪，依貪污治罪條例第三條規定，仍應論以共同正犯。被告己○○、甲○○偽
  造印章、印文或署押，各係偽造文書之部分行為，而偽造文書之低度行為亦為行使
  之高度行為所吸收，均不另論罪。另被告己○○、甲○○為達詐取被害人乙○○、
  陳月琴、辛○○定期存款之同一目的，於八十七年二月四日、五月十二日、五月十
  三日、八月十八日，分別偽造乙○○、陳月琴、曾裕楨、辛○○等人名義之文書，
  各該次之偽造數份私文書，皆係為遂行詐取財物之犯行，而接續實施，均為接續犯
  ，而屬單純一罪。被告己○○、甲○○與「陳家昇」、「曾姓」及甲女、乙女、丙
  女間，有犯意聯絡與行為分擔，均為共同正犯。被告己○○、甲○○利用不知情之
  人偽刻被害人乙○○、陳月琴、辛○○等之印章為間接正犯。被告己○○、甲○○
  先後多次詐領財物、行使偽造特種文書、行使偽造私文書、使公務員登載不實之行
  為，時間緊接，犯罪構成要件相同，顯係各基於概括犯意為之，均應依刑法五十六
  條連續犯規定論以一罪，並加重其刑。被告己○○、甲○○所犯上開各罪間，有方
  法結果之牽連關係，應從一重之貪污治罪條例第五條第一項第二款利用職務上機會
  詐取財物罪處斷。再被告甲○○曾因違反麻醉藥品管理條例案件，經法院判處有期
  徒刑三月，如易科罰金以三百元折算一日，於八十七年五月十八日執行完畢，此有
  台灣高等法院被告全國前案紀錄表一份在卷可稽。按連續犯罪行為之終了，如在另
  一犯罪有期徒刑執行完畢後五年以內，應無解於累犯之成立（參見最高法院三十三
  年度上字第一五七七號判例），是其於五年以內再犯本件有期徒刑以上之罪，應依
  累犯之規定，加重其刑，並遞加之。
四原審對被告等論罪科刑，固非無見。惟被告己○○、甲○○係與「陳家昇」、「曾
  姓」及甲女、乙女、丙女等人共同詐領存款，原審僅認定被告己○○、甲○○與不
  詳姓名成年男子及成年女子共同犯罪，共犯究為多少人，未予明確認定，已有未合
  。又被告等在偽造辛○○名義之郵政定期儲金整存整付指定續存局通知單二紙上，
  僅偽造「辛○○」之印文二枚，並未偽造辛○○之署押，原審並認被告等偽造辛○○之署押，與事實尚有未符。再被告等償還乙○○質借款項，將乙○○之定期存款
  轉存至北埔郵局部分，僅為造乙○○之印文一枚，原審並論以被告等偽造印章或署
  押之行為，亦屬無據。另被告等犯罪所得為現款，如全部或一部無法追繳時，應以
  其財產抵償之，原審主文及理由命應追徵其價額，並無必要。被告等上訴否認部分
  犯罪，雖無理由，惟原判決既有可議，本院仍應予以撤銷改判。爰審酌被告己○○
  雖無前科，然身為金融機關公務人員，竟利用職務上之機會，與他人共謀詐領客戶
  存款，破壞金融機關之公信，損害郵局及存款客戶之利益，造成全國定期存款戶之
  空前恐慌，犯罪所生損害甚鉅，被告甲○○有如犯罪事實欄所載之多次犯罪紀錄，
  品行不佳等一切情狀，分別宣告如主文所示第二、三項所示之刑，及依貪污治罪條
  例第十七條之規定宣告褫奪公權。偽造之乙○○、陳月琴、辛○○及曾裕楨國民身
  分證各壹張，為被告等所有且供犯罪所用之物，雖未扣案，但無證據證明業已滅失
  ，應依刑法第三十八條第一項第二款規定宣告沒收；偽造之乙○○、陳月琴、辛○○及曾裕楨印章各壹枚，及附表一至八所示偽造之乙○○、陳月琴、辛○○、曾裕
  楨署押及印文，均應依刑法第二百十九條之規定予以宣告沒收，且併執行之。再被
  告等共同犯罪所得財物，除乙○○部分已經償還毋庸追繳外，其餘四百萬元及六百
  四十萬九千八百七十九元部分，應予追繳，分別發還被害人中華郵政股份有限公司
  花蓮舊車站郵局及中華郵政股份有限公司花蓮戊○○○，如全部或一部無法追繳時
  ，應以其財產抵償之。
據上論斷，應依刑事訴訟法第三百六十九條第一項前段、第三百六十四條、第二百九
十九條第一項前段，貪污治罪條例第五條第一項第二款、第三條、第十條第一項第二
項、第十七條，刑法第十一條前段、第二十八條、第三十一條第一項、第五十六條、
第二百十六條、第二百十條、第二百十二條、第二百十三條、第二百十四條、第二百
二十條、第五十五條、第四十七條、第五十一條第五款第九款、第三十七條第二項、
第三十八條第一項第二款、第二百十九條，判決如主文。
本案經檢察官李土城到庭執行職務。
中      華      民      國    九十三    年      五      月      五      日
                                    審判長法官  謝  志  揚
                                          法官  蔣  有  木
        法官  何  方  興
右正本證明與原本無異。
如不服本判決應於判決送達後十日內向本院提出上訴狀。其未敘述理由者，並應於提
出上訴狀後十日內向本院補提理由狀（須附繕本）。
                                        書記官  劉  妙  娘
中      華      民      國    九十三    年      五      月      五      日
